臺灣基隆地方法院刑事判決　　　　　　　　96年度易字第89號
公　訴　人　臺灣基隆地方法院檢察署檢察官
被　　　告　戊○○
選任辯護人　林契名律師
上列被告因妨害名譽案件，經檢察官提起公訴（96年度調偵字第
8號），本院判決如下：
    主  文
戊○○意圖散布於眾，而指摘足以毀損他人名譽之事，處有期徒
刑月，如易科罰金以新台幣壹仟元折算壹日。
    事  實
一、戊○○與甲○○均為基隆市○○街303 巷大慶大鎮社區之住
    戶，戊○○意圖散布於眾，基於包括一罪之犯意，先於民國
    95年10月2日（起訴書記載為95年9月底）上午10時許，適斯
    時擔任大慶大鎮社區管理委員會主任委員之鄭范阿坐在住
    處對面即基隆市○○街303巷19弄15號1樓住處大門前樓梯階
    梯上喝飲料小憩之際，騎乘機車至鄭范阿面前停下，對鄭
    范阿疑指摘稱：「淑珍討客兄，她家裏有男人在，不給我進
    去，丈夫嫁了好幾個，酒一喝下去，社區的男子都被她摸光
    光」等語後隨即騎機車離去。嗣於同年10月間某日下午3、4
    時許，步行至社區另一住戶庚○○家門口，對正欲帶小孩出
    門散步已出大門之庚○○指摘稱：「甲○○外面有男人」後
    離去。時隔2、3日，復於某日夜間6、7點，藉拿東西至庚○○住處予庚○○小孩時，對在屋內之庚○○指摘稱：「甲○○外面有男人」。再時隔2、3日，又於某日下午3、4　時許
    ，於庚○○陪小孩騎腳踏車經過其住處門口時，將庚○○攔
    下並對庚○○指摘稱：「甲○○外面有男人」（起訴書誤載
    為：淑珍討客兄，嫁了好幾個老公，社區的男子都被她摸光
    光）等涉及私德而與公共利益無關足以損害貶抑甲○○人格
    聲譽之事項。
二、案經甲○○訴由臺灣基隆地方法院檢察署檢察官偵查起訴。
    理  由
一、訊據被告戊○○矢口否認有何誹謗犯行，並辯稱：伊兒子於
    95年10月3 日結婚，當時伊正忙碌於籌辦兒子婚事，並無空
    閒四處道人長短，且伊係外省人，不懂台語，不可能說出「
    討客兄」之言詞，又大慶大鎮社區原訂於95年9月23 日召開
    住戶會議要改選主任委員，因伊未積極支持證人鄭范阿繼
    續擔任主任委員，且大多數住戶均未出席會議，致因出席人
    數未達法定人數而無法順利改選，證人鄭范阿因而伊心生
    怨恨，故為不利於被告之證述。另證人庚○○曾於96年2月6
    日對伊及社區住戶乙○○、丙○○承認係受他人指使及脅迫
    始為虛偽證述等語。被告之辯護人並為被告辯稱縱使起訴之
    犯罪事實為真實，惟被告僅向特定之二人表示足以毀損他人
    名譽之事，並無散布於眾之意圖，不符合刑法第310條第1項
    之要件云云。惟查：
    (一)上開事實業據證人鄭范阿於偵查中證述：「戊○○在95
      年9月底某日（後經證實為95年10月2日）上午10點多，跑
      到我家門口講，當時旁邊沒有人，我家住一樓，她說：『
      淑珍討客兄，她家裏有男人在，不給我進去，丈夫有好幾
      個，酒一喝下去，社區的男子都被她摸光光」』，她講這
      些話時在場只有我跟她，我把戊○○罵回去，我就立即打
      電話給甲○○，問她是否有這一回事，我說你鑰匙寄我為
      什麼家裏有男人呢？她當時跟她先生在南部，後來就趕回
      來」等情（詳95年度他字第933號偵查卷第13 頁）、於本
      院審理中結證：「在95年10月2日早上10時30 分我騎機車
      回家，坐在19弄15號1 樓大門前面的階梯上（我家對面）
      喝飲料，被告戊○○騎機車到我面前，她坐在機車上，對
      我說『甲○○男人在家裡面，不讓我進去，把我趕出來』
      。」等情（詳本院96年4月10日審判筆錄第4-6頁）；證人
      庚○○於偵查中證述：「戊○○有親口告訴我，她說甲○○外面有男人，她是在我家門口跟我這樣講的，大約是在
      今年10月間的事，她有跟我講最少3 次，講的都有同樣的
      內容，都是說甲○○在外面有男人，她講的時間有時在下
      午的3、4點，有時在晚上6、7點，都是在我家門口，當時
      旁邊都只有一些小朋友，大人只有我與戊○○及一些不熟
      的社區太太們」等情（詳95年度偵字第5351號偵查卷第12
      頁）、於本院審理中結證：「約在10月間（詳細日期我不
　　　記得）某日（非假日）下午3、4點左右，被告戊○○走路
  　　到我家門口，我剛好帶小孩子（1個10歲、1個7歲、1個5
      歲）出來玩，我剛走出我家大門，被告戊○○走過來對我
      說『甲○○外面有男人』，說完後就走掉。」、「另外一
      次是大約10月某日晚間6、7點吃過晚餐後，被告戊○○有
      拿東西來我家給我家小孩，當時有對我說『甲○○外面有
      男人』。還有一次我的小孩騎自行車經過被告戊○○家門
      口我有跟過去，時間是下午3、4點左右，當時被告戊○○
      正好在家門口她把我攔住，跟我說『甲○○外面有男人』
      ，這3次的時間很近沒有隔很久，每次大約都隔2、3 天。
      」等情（詳本院審判筆錄第8-9頁）屬實。
　　(二)被告雖辯稱96年2月6日證人庚○○曾對被告及社區住戶乙○○、丙○○承認係受到他人之指使及脅迫始為虛偽之證
      述，然為證人庚○○所否認，且證人乙○○、丙○○於本
      院審理中亦均到庭證述：「（問：被告、庚○○與妳2 人
      等4人在96年2月初有無聚在一起聊過天講過話？）沒有。
      」（詳本院審理筆錄第11、13頁），是被告所辯，不足採
      信。
    (三)又被告辯稱其係外省人，不懂台語，不可能以台語罵人云
      云，然依日常生活經驗，「討客兄」一詞乃台語用來形容
      女子外遇有姦夫之詆毀污辱女子名節之淺白不良用語，並
      非艱澀、冷僻而富涵寓意之俚語，被告於臺灣已生活多年
      ，生活周遭環境長期接觸台語機會多不勝數，縱始被告只
      能說些簡單台語，甚或一句台語都不會說，亦難搪塞其不
      曾聽過或不解台語「討客兄」之意。
    (四)至被告辯稱因兒子結婚故其自95年9月份一直忙到10 月底
      ，根本沒時間扯這些乙節，亦未能遽而推論證人鄭范阿
      、庚○○所述之內容虛偽不實。
    (五)酌以證人鄭范阿、庚○○與被告僅係同為大慶大鎮社區
      之住戶，平時並無特殊往來，亦無糾葛仇隙，且證人鄭范
      阿與庚○○在偵查及本院審理中均係在經檢察官及審判
      長告以偽證罪之處罰規定以後，始具結陳述，此有檢察官
      訊問筆錄、本院審判筆錄及證人結文在卷可佐，渠等殊無
      設詞誣陷被告之理，亦當無甘冒誣告刑責，無端指陳被告
      有上開犯行之事實。況被告聲請傳訊之證人丁○○，於本
      院審理中所為之證述亦無法證明被告與證人鄭范阿間有
      被告指稱曾因社區主任委員選舉而結怨之情事，且縱被告
      辯稱因兒子結婚故其自95年9月份一直忙到10 月底，屬實
      ，亦未能遽而推論證人鄭范阿疑、庚○○於偵查及本院
      理中所證述之內容虛偽不實，證人鄭范阿與庚○○所為
      之證述，既無顯不可信情事，自可作為認定被告有罪之證
      據。
　　(六)末按證據之觀察及判斷，應綜合各行為及情況證據整體觀
  　　察，做出合理之判斷。本件被告詆毀告訴人甲○○之行為
　    ，若僅是因其一時不悅，而無散布於眾之意圖，則被告應
      僅只1次或只對1人傳述詆毀言詞，然被告係於不同時間、
      不同地點、數次對不同之人傳述詆毀言詞，且被告所傳述
      之對象即證人鄭范阿、庚○○2 人與告訴人甲○○又係
      同社區之住戶，被告當可預知其數次傳述上開詆毀言詞後
      ，極有可能在社區住戶間廣為流傳，是被告辯護人辯稱被
      告並無散布於眾之意圖，亦不可採。
    (七)綜上所述，本案事證明確，被告犯行應堪認定。
二、查告訴人為已婚婦女，被告意圖散布於眾，數次向不同之人
    傳述「甲○○在外面有男人」之事，足以貶抑告訴人在社會
    上之評價，詆毀告訴人名節，核被告所為，係犯刑法第310
    條第1項之誹謗罪。被告數次以言詞詆毀告訴人名節之行為
    其時間、地點密接、傳述詆毀之內容又係同一件事，所破壞
    者復為同一人之人格法益，性質上應屬包括一罪。爰審酌被
    告之犯罪動機、目的、手段、被告之智識程度、品行、生活
    狀態、行為所造成之損害、迄未與告訴人達成和解賠償告訴
    人及被告犯後否認犯行之態度等情，量處如主文所示之刑，
    並諭知易科罰金之折算標準。
據上論斷，應依應依刑事訴訟法第299條第1項前段，刑法第310
條第1項、第41條第1項前段，刑法施行法第1條之1，判決如主文
。
本案經檢察官己○○到庭執行職務。
中　　華　　民　　國　　96　　年　　4 　　月　　24　　日
                  刑事庭審判長法    官  鄭景文
                              法    官  王美婷
                              法    官  林淑鳳
以上正本證明與原本無異。
如不服本判決應於收受本判決後10日內向本院提出上訴書狀，其
未敘述上訴理由者，並得於提起上訴後10日內向本院補提理由書
狀（均須按他造當事人之人數附繕本。）「切勿逕送上級法院」
中　　華　　民　　國　　96　　年　　4　　月　　24　　日
                              書 記 官  郭廷耀
附錄論罪法條：
中華民國刑法第310條第1項
（誹謗罪）
意圖散布於眾，而指摘或傳述足以毀損他人名譽之事者，為誹謗
罪，處 1 年以下有期徒刑、拘役或 5 百元以下罰金。
